【裁判字號】    92,上訴,80
【裁判日期】    920625
【裁判案由】    違反槍砲彈藥刀械管制條例
【裁判全文】
臺灣高等法院花蓮分院刑事判決                      九十二年度上訴字第八號
    上訴人即被告  乙○○
    選任 辯 護人  邱聰安律師
右上訴人因違反槍砲彈藥刀械管制條例案件，不服臺灣台東地方法院九十一年度訴字
第七七號中華民國九十二年一月三十日第一審判決（起訴案號：臺灣台東地方法院檢
察署九十一年度偵字第三八五號）提起上訴，本院判決如左：
    主  文
上訴駁回。
    事  實
一、乙○○係丙○○（業經撤回上訴而告確定）之女友，平日二人賃屋同居在彰化市
    ○○路○段二十一號八樓租屋處，於民國九十一年二月八日晚上七時許，丙○○
    之摯友甲○○（亦經撤回上訴而確定）將日前用以犯案之制式貝瑞塔手槍乙把及
    制式九釐米子彈八顆，攜至前開乙○○及丙○○之租住處，並當著乙○○之面，
    將上開槍、彈託由丙○○保管，丙○○未經許可，遂將之寄藏在臥室床頭櫃內。
    嗣因陳明隆於同年二月七日因強盜案經警逮捕而供出其做案槍枝去向後，警方乃
    於翌（八）日晚上八時許，前往乙○○及丙○○租屋處搜索，詎乙○○見狀趁警
    尚不及進入臥室內搜索之際，本於幫助丙○○寄藏上開貝瑞塔手槍、九釐米子彈
    之犯意，未經許可，逕將該裝在紙袋內之手槍及子彈移藏至臥室外陽臺之花臺上
    （屬構成要件行為），並用花布遮蓋，以資掩飾，旋仍為警所搜獲，並扣得該制
    式貝瑞塔手槍乙把及制式九釐米子彈八顆（其中三顆經鑑驗試射而耗失）。
二、案經臺東縣警察局移送臺灣臺東地方法院檢察署檢察官偵查起訴。
    理  由
一、訊據上訴人即被告乙○○矢口否認右揭犯行，辯稱：伊係於當日晚上七時許打掃
    房間時，始發現上開槍枝及子彈，欲將之丟棄，所以才會拿到房間外花臺上，並
    無寄藏槍、彈之犯意，那花布原本就置於紙袋內，並非伊故意拿來掩蓋云云。
二、惟查被告乙○○早已於警詢中坦承系爭槍枝原本係裝在紙袋內，是伊拿到窗外花
    台時，再用一塊花布蓋在上面之事實（見警訊卷第九頁反面）；而同案被告丙○○曾供稱：警察是晚上八時左右前來搜索，當天乙○○並未幫其整理房間，彼時
    甲○○將袋子交給伊時，乙○○全程在場，都有看見，乙○○知道伊拿去放在床
    頭櫃，約是晚上七、八時，嗣因伊馬上要去上班，然一開門警察就站在外面等語
    明確（見偵查卷第一七九頁），稽之被告乙○○所辯不但與同案被告丙○○之供
    詞已有不符，且查同案被告丙○○既為被告乙○○之同居男友，衡情其設詞迴護
    已唯恐不及，焉有構詞誣陷之理，是其於偵查中不利於被告乙○○之供述應屬可
    信。至其於本院九十二年四月三日為接押訊問時始翻稱：被告乙○○始終不知情
    云云，應屬事後迴護之詞，及被告乙○○於本院九十二年五月十四日調查時始辯
    稱：伊與同案被告丙○○感情不睦之說法，則屬用以呼應卸責之詞，均不足採。
    又查被告乙○○及同案被告丙○○、甲○○固均曾供稱當時槍彈係置於紙袋內，
    其上並包有布巾，惟細稽其三人對布巾之描述，同案被告丙○○先後陳稱：「用
    圍巾包著」（見偵查卷第八頁）、「好像是用土黃色的布包著」云云（見原審卷
    第三二六頁）；同案被告甲○○先後指稱：「用一張布包著」（見偵查卷第八十
    六頁反面）、「（檢察官問：你說槍交給鍾（昌伯）時有用毛巾包著，是何種顏
    色？）我忘了，是手帕。（檢察官問：手帕是何顏色？）忘了。（檢察官問：手
    帕那麼小如何包？）我沒有包。」（見偵查卷第一八二頁）、「是方格子的圍巾
    ，顏色我已經忘記了」云云（見原審卷第三二八頁）；被告乙○○則先後供稱：
    「用圍巾包著」（見偵查卷第十三頁）、「是水藍色的絲巾（包著）」云云（見
    原審卷第三三二頁）；其等各自就布巾材質、顏色之描述已有先後不一致之情形
    ，再經交叉比對其三人彼此間之供述更有顯而易見之歧異現象，是同案被告甲○○當著被告乙○○之面，將系爭槍彈託與同案被告丙○○藏放之際，該置於紙袋
    內之槍彈是否尚覆有布巾即非無疑，再參以同案被告甲○○於偵查中既已明白供
    稱：伊並未將手槍包著等語（見偵查卷第一八二頁），已如前述，及卷附照片（
    見偵查卷第十九頁）顯示當日所查獲之系爭槍彈係置於紙袋之中，並未以任何物
    品覆裹槍身等情觀之，足見該槍彈當時應僅置於紙袋之中，絕未以布巾包裹。又
    查該紙袋為手提之紙製商場購物袋，袋口寬廣，槍彈置於其內勢必顯而易見，且
    被告乙○○既於同案被告丙○○受寄槍彈時在場，亦得聆聽同案被告丙○○及甲○○間之對話，焉有不知紙袋內藏有槍彈之理，是被告乙○○所辯伊不知紙袋內
    藏放槍彈乙節，無非飾卸之詞，不足採信。
三、尤有甚者，系爭槍彈既僅單純置於紙製商場購物手提袋之中，未再以圍巾或任何
    其他物品覆裹其上，已如上述，具見被告乙○○在同案被告甲○○將紙袋交予同
    案被告丙○○之際，即已知悉寄藏槍彈乙事，否則焉能如此巧合？適於警方於當
    晚進入其租屋處搜索前不久，迅至上開同案被告丙○○寄藏槍彈所在之房間床頭
    櫃中取出槍彈，並將之移置並藏匿在臥室外花臺之上？又被告乙○○對於為何將
    系爭槍彈置於臥室外花臺上乙節，先則陳稱：因為覺得放在床頭櫃很危險云云（
    見警訊卷第九頁反面），繼而辯稱：‧‧‧趕著去接電話，順手就將那包東西放
    在花臺上云云（見偵查卷第十三頁），嗣又辯稱：‧‧‧伊當初是要拿去丟掉，
    是因為那時候有客人來，才把槍放在陽臺那邊云云（見原審卷第一三七、一三八
    頁），後又改稱：伊早就把槍丟在陽臺處，當時因伊在整理房子時有看到那把槍
    ，就把它丟到陽臺上，是要等丙○○他們回來時，再交還給他們云云（見原審卷
    第二五七頁），嗣於本院調查時則辯稱：「當天丙○○有告訴我，是後來我要整
    理房間到床頭櫃拿床單時，才順便將紙袋拿出來看，那時才發現的，這是我最早
    知道家裡有那些槍彈，之前都不知道。‧‧‧我（將槍彈）放到陽台是要請丙○○帶出去，不要放在家裡」云云（見本院九十二年四月三十日訊問筆錄第五、六
    頁），查其前後供述不一，益見被告乙○○所辯純屬卸責之詞，不足採信。此外
    ，並有制式貝瑞塔手槍乙把、制式九釐米子彈八顆扣案及查扣槍彈現場照片十幀
    及現場圖乙紙在卷可稽（見偵查卷第十七至二十二頁）。而扣案之系爭槍彈經送
    鑑驗結果，認該制式貝瑞塔手槍乙把（槍枝管制編號：0000000000號
    ），槍管口徑為九釐米，長度為一一五釐米，其內具六條右旋來復線，係美國貝
    瑞塔廠製造九二Ｆ型口徑九釐米制式半自動手槍，槍號為ＢＥＲ○五五○一八Ｚ
    ，具殺傷力；子彈八顆（經鑑驗試射三顆）均係口徑九釐米制式子彈，彈底標記
    四顆為ＡＣＰ９６９ｍｍ、二顆為ＷＩＮ９ｍｍＬＵＧＥＲ、一顆為ＷＴＰ９４
    、一顆為Ｗ‧Ｒ‧Ａ‧９Ｍ－Ｍ，均具殺傷力；此有內政部警政署刑事警察局九
    十一年三月五日刑鑑字第○九一○○三三二七四號鑑驗函乙份附卷足稽（見偵查
    卷第七十四頁反面及第七十五頁）。綜上所述，本件事證已臻明確，被告犯行堪
    以認定，應予依法論科。
四、核被告所為，係犯槍砲彈藥刀械管制條例第七條第四項之寄藏手槍及同條例第十
    二條第四項之寄藏子彈罪（起訴書漏引第十二條第四項之條文）。其以一行為同
    時觸犯寄藏制式手槍及子彈二罪名，為想像競合犯，應依刑法第五十五條之規定
    ，從一重之寄藏手槍罪處斷。又查被告乙○○嗣於臥室內移藏槍彈時，同案被告
    丙○○仍在客廳之中，有其三人之供述在卷可佐，是其與同案被告丙○○應無犯
    意聯絡及行為分擔，公訴人認其二人為共同正犯，尚有未洽。惟按正犯與從犯之
    區別係以犯人之犯意及客觀之犯行為標準，凡以自己犯罪之意思而參與犯罪，無
    論其所參與者是否犯罪構成要件之行為，皆為正犯，其以幫助他人犯罪之意思而
    參與犯罪，其所參與者苟係犯罪構成要件之行為亦為正犯，必以幫助他人犯罪之
    意思而參與犯罪，其所參與者又為犯罪構成要件以外之行為始為從犯（最高法院
    四十五年臺上字第一五七六號判決意旨參照）。本件被告乙○○雖係出於幫助同
    案被告丙○○之意而將上開槍彈移藏至花臺上，並以花布加以掩蓋，稽其用意即
    在藏匿槍彈，以避免遭警搜索發現，實已達實施寄藏槍彈之構成要件行為，揆諸
    上開說明，自應論以寄藏槍彈之正犯，而非僅為幫助犯，併此說明。原審因依上
    開法律規定及見解，並審酌被告之素行，犯罪動機、手段，及其雖無前科紀錄，
    惟犯後仍飾詞卸責，未能知所悔悟，態度不佳等一切情狀，量處有期徒刑五年二
    月，併科罰金新台幣二萬元，並就併科罰金部分諭知易服勞役之折算標準。再就
    扣案之貝瑞塔制式手槍乙把（槍枝管制編號：0000000000號）、九釐
    米制式子彈五顆（原為八顆，因鑑驗試射而耗失三顆），認屬違禁物，而依刑法
    第三十八條第一項第一款併為沒收之諭知，認事用法俱無違誤，量刑亦甚妥適。
    被告上訴猶執陳詞指摘原判決不當，求予撤銷改判，核無理由，應予駁回。
據上論斷，應依刑事訴訟法第三百六十八條，判決如主文。
本案經檢察官崔紀鎮到庭執行職務。
中      華      民      國    九十二    年      六    月    二十五    日
                                審判長法官  林  慶  煙
                                      法官  黃  永  祥
                                      法官  張  健  河
右為正本證明與原本無異。
如不服本判決，應於判決送達後十日內向本院提出上訴狀。其未述理由者，並應於
提出上訴狀後十日內向本院補提理由狀(須附繕本)。
                                    書記官  陳  有  信
中      華      民      國    九十二    年      六    月  二十五    日


司法院資訊處製作；財團法人民間司法改革基金會備份。
